【裁判字號】    92,易,18
【裁判日期】    920429
【裁判案由】    違反著作權法等
【裁判全文】
臺灣臺中地方法院刑事判決                            九十二年度易字第一八號
    公  訴  人  臺灣臺中地方法院檢察署檢察官
    被      告  丙○○
                甲○○
右列被告因違反著作權法等案件，經檢察官提起公訴（九十一年度偵字第五五一九、
二一四一八號），本院判決如左：
    主  文
丙○○共同對於公務員依法執行職務時，施強暴，處拘役伍拾日，如易科罰金，以
佰元折算壹日。
甲○○共同對於公務員依法執行職務時，施強暴，處拘役肆拾日，如易科罰金，以
佰元折算壹日。被訴違反著作權法部分，無罪。
    事  實
一、丙○○、甲○○為男女朋友，於民國九十一年三月十七日二十一時許，在臺中市
    ○○○路與大忠南街口之夜市，因甲○○蹲在戊○○所擺設之攤位內側，選購盜
    版音樂，適遇員警朱國華前來執行查緝仿冒光碟勤務，朱國華乃以甲○○在整理
    盜版光碟，欲行販售為由，帶回警局偵訊，甲○○不從並堅決否認販售盜版光碟
    ，丙○○見狀，隨即上前，以手抓住員警朱國華欲阻止甲○○遭逮捕，員警黎文
    欽見狀前往支援，並告知甲○○、丙○○警察身份，要求配合執行勤務，丙○○
    、甲○○明知員警朱國華、黎文欽係執行勤務之員警，仍不服從指示，竟基於共
    同妨害公務之犯意聯絡，由丙○○以手拉扯員警朱國華，甲○○則以腳踹員警朱
    國華、黎文欽之方式，對於執行勤務之員警朱國華、黎文欽施以強暴，經警施以
    強制力始予制服。
二、案經臺中市警察局第一分局報告臺灣臺中地方法院檢察署檢察官偵查起訴。
    理  由
壹、有罪判決部分：
一、訊據被告丙○○、甲○○，對於右揭時地，與偵查員朱國華、黎文欽發生衝突拉
    扯之情，固不爭執，惟均矢口否認有何妨害公務之犯行，被告丙○○辯稱：伊與
    被告甲○○去逛夜市，伊在販售盜版音樂光碟之攤位對面購買東西，被告甲○○
    在選購盜版音樂光碟，後來伊見到有人要抓被告甲○○，且警方並出示證件，表
    明身份，伊才會與員警朱國華發生拉扯，以阻止其帶走被告甲○○，伊並不知道
    他們是警察云云；被告甲○○辯稱：伊因與老闆熟識，老闆乃讓伊在攤位裡面選
    購盜版音樂光碟，當伊蹲在裡面挑選盜版音樂光碟時，突然有人要來抓人，老闆
    就一直跑，伊不知道他們為何要抓伊，因為伊並未販賣盜版音樂光碟，當時警察
    亦未出示證件，表明身份，伊並不知道他們是警察云云。經查：證人朱國華於本
    院審理中到庭證稱：「我目前是第一分局刑事組小隊長。當天只有被告甲○○在
    場，她蹲在攤子裡面，正在整理片子，我過去抓住被告甲○○的領巾，還來不及
    出示證件，被告丙○○就衝過來表示我們抓錯人了，並且拉住我的手，在拉扯之
    間，我被被告甲○○踢到，眼鏡也掉在地上，後來我同事過來支援，我們才制服
    他們兩人，我們當時有觀察一會兒，確定他們在販賣光碟，才出面取締。」等語
    （參照本院九十二年三月十八日審判筆錄），其於偵查中證稱：「當時我看甲○○在Ｌ型攤位內整理ＣＤ，我趁她蹲下時，就上前表明身份說我是警察，當時被
    告丙○○衝出來捉住我右手手腕，說ＣＤ不是被告甲○○在賣，我說有何意見，
    回警局再說。」、「（問：當時有否表明身份？）有，我說我是警察，甲○○當
    時在攤位內整理光碟片，我拉住她的手，她就說不是她賣的，被告丙○○就跑出
    來，我之前有在那裡觀察，很多人看見她在裡面整理ＣＤ。」等語（參照九十一
    年度偵字第五五一九號偵查卷第六八頁、第一七八頁）；證人黎文欽於本院審理
    中到庭證稱：「我目前是第五分局刑事組偵查員。當天我們到那個夜市時，有先
    觀察一會兒，發現有幾組在販賣光碟，之後才分組行動，我取締另一攤的少年，
    交給同事看管後，前往支援小隊長朱國華，看到兩位被告甲○○、丙○○與朱國
    華發生拉扯，當時我看到朱國華拉著被告甲○○，被告丙○○抓著朱國華的手，
    被告丙○○表示我們抓錯人了，我告訴他們兩人，我們是警察請他們予以配合，
    並告訴他們如不配合將有妨害公務之問題，但他們仍然一樣拉扯，所以我們才合
    力制服他們。現場因為發生拉扯，狀況很亂，我無法確認是否有人迅速離開。」
    等語（參照本院九十二年三月十八日審判筆錄），其於偵查中證稱：「當時我是
    查獲另一個攤位，發現朱國華那邊有騷動，我將捉到的嫌犯交給義警，趕到朱國
    華那邊協助，到那邊時，被告丙○○說不是被告甲○○在賣，並一手抓住朱國華
    的手，一手抓住被告甲○○的手，要把他們拉開，我告訴他如此是妨害公務，他
    也不聽勸阻。」、「（問：當時甲○○有踢你？）有，有留下一個鞋印，我沒受
    傷，我沒有拍照。」等語（參照九十一年度偵字第五五一九號偵查卷第六八頁、
    第一七九頁）；證人乙○○於本院審理中到庭證稱：「我是義警。當時我在取締
    另一攤販，小隊長要我過去支援，我看到小隊長的眼鏡被扯掉了，現場正在拉扯
    ，我們合力將兩位被告甲○○、丙○○制服，我們到現場時，因為很多人圍觀，
    現場很亂，所以不清楚是否有人逃離，事先勘查時，我係在另一邊。」等語（參
    照本院九十二年三月十八日審判筆錄），其於偵查中證稱：「因為當天我是協助
    警方去取締違反著作權法事件，警方取締二個攤位，我是與黎文欽在同一攤位，
    朱國華那邊發生爭執時，我才過去，我看到被告丙○○與朱國華發生拉扯，拉扯
    間朱國華的眼鏡被打掉，黎文欽也有過去，黎文欽並有跟被告丙○○說他是警察
    ，黎文欽並稱如果不服取締要辦他妨害公務。」等語（參照九十一年度偵字第五
    五一九號偵查卷第七二頁），證人朱國華、黎文欽、乙○○證述情節，互核相符
    ，佐以被告甲○○於本院審理中供稱：「賣ＣＤ的是一個少年，警察有看到他，
    叫他不要跑，但是警察並沒有去追那個少年，警察過來取締時，並沒有表明身份
    ，當時有很多人圍過來看，警察一直要抓我回去，又拿出手銬，我才知道他們是
    警察，之前他們並沒有出示證件。」等語（參照本院九十二年二月十八日審判筆
    錄），顯見被告丙○○、甲○○於員警朱國華、黎文欽表明身份之後，猶仍以拉
    扯、腳踹之強暴方式，妨害員警朱國華、黎文欽執行查緝仿冒之勤務，其妨害公
    務之行為，應堪認定，被告丙○○、甲○○所辯，顯係事後卸責之詞，要難採信
    。本件事證已臻明確，被告丙○○、甲○○犯行，洵堪認定。
二、被告丙○○、甲○○基於共同妨害公務之犯意聯絡，由被告丙○○以手拉扯員警
    朱國華，被告甲○○則以腳踹員警朱國華、黎文欽之方式，對於執行勤務之員警
    朱國華、黎文欽施以強暴，核被告丙○○、甲○○所為，均係犯刑法第一百三十
    五條第一項之妨害公務罪。被告丙○○、甲○○二人間，顯有共同妨害公務之犯
    意聯絡及行為分擔，為共同正犯。爰審酌被告丙○○、甲○○為避免遭警查緝，
    竟對於執行勤務之員警，施以強暴行為，以妨害員警執行查緝仿冒之勤務，蔑視
    公權力之存在，視法律為無物，不尊重執法人員，其行誠屬可議，且被告丙○○
    、甲○○犯罪後猶否認犯行，未見悔意，惟因被告甲○○遭警以販售盜版光碟為
    由欲加逮捕，被告甲○○、丙○○自認無販售盜版光碟之犯行，在情急之下，積
    極反抗，亦屬一般人之正常反應，尚可理解，且被告丙○○、甲○○之強暴行為
    ，程度尚屬輕微，並未對於員警造成嚴重傷害等一切情狀，分別量處如主文所示
    之刑，並諭知易科罰金之折算標準。
貳、無罪判決部分：
一、公訴意旨略以：被告丙○○（被訴違反著作權法部分，另由本院九十一年度中簡
    上字第四八二號併案審理中）、甲○○二人為男女朋友，均明知「梁靜茹‧我喜
    歡」等如起訴書附表一所示之音樂光碟作品中所收錄之「我喜歡」等如起訴書附
    表一所示之歌曲，分別係如起訴書附表一所示之丁○國際音樂股份有限公司等，
    分別享有著作財產權之音樂著作及影音著作，另「勇士們」等如起訴書附表二所
    示之影音光碟，係如起訴書附表二所示之美國派拉蒙電影公司等製作出品享有著
    作財產權之電影著作，係擅自重製之錄音及影音著作ＣＤ、ＶＣＤ為侵害著作權
    之物，不得販賣，竟基於營利意圖之犯意聯絡，在臺中市○○○路及大忠南街口
    夜市，陳列販賣由不詳之人擅自重製且錄有上開音樂著作及影音著作之ＣＤ、Ｖ
    ＣＤ與不特定之顧客，案經告訴人丁○公司及派拉蒙公司等訴由臺中市警察局第
    一分局報告偵辦；因認被告甲○○涉有違反著作權法第九十三條第三款、第八十
    七條第五款之侵害著作財產權罪嫌云云。
二、按犯罪事實應依證據認定之，無證據不得推定其犯罪事實；不能證明被告犯罪或
    其行為不罰者，應諭知無罪之判決，刑事訴訟法第一百五十四條、第三百零一條
    第一項分別定有明文。而刑事訴訟法上所謂認定犯罪事實之證據，係指足以認定
    被告確有犯罪行為之積極證據而言，該項證據自須適合於被告犯罪事實之認定，
    始得採為斷罪資料，最高法院二十九年上字第三一０五號著有判例。又認定犯罪
    事實所憑之證據，無論係直接證據或間接證據，其為訴訟上之證明，須於通常一
    般之人均不致有所懷疑，而得確信其為真實之程度者，始得據為有罪之認定，倘
    其證明尚未達到此一程度，而有合理之懷疑存在，復無其他調查途徑可尋，法院
    即應為無罪之判決，最高法院七十六年台上字第四九八六號著有判例。
三、公訴人認被告甲○○涉有前開侵害著作財產權之罪嫌，無非係以：被告甲○○於
    右開時地販賣盜版音樂光碟及影音光碟等情，業經證人即偵查員朱國華、黎文欽
    二人供陳在卷，並有盜版音樂光碟、影音光碟扣案可稽，又衡情，被告甲○○、
    丙○○如係前往購買盜版音樂光碟，被告甲○○實無跑至攤位內挑選之必要，且
    互核被告甲○○、丙○○之供述，亦可知被告甲○○並非前往購買盜版音樂光碟
    ，另被告甲○○雖辯稱：「扣案ＣＤ不是我的，販賣光碟之老闆一直跑，我不知
    道警方為何捉我。」云云，惟衡諸經驗常理，偵查員朱國華、黎文欽二人為執法
    人員，殊無看著老闆一直跑不追，卻逮捕局外人之理，復以，被告稱賣烤肉之人
    能證明老闆跑掉等情，惟經公訴人命被告甲○○、丙○○提出證人資料，迄偵查
    中終結，被告甲○○、丙○○仍未提出證人資料以供查證，此外，並有搜索扣押
    筆錄一份、扣押物品目錄表一份、鑑定報告二份、小廣告四十二張、公司執照及
    營利事業登記證影本各十二張在卷足參等，資為論據。
四、訊據被告甲○○堅持否認有何前開侵害著作財產權之犯行，辯稱：伊僅係蹲在攤
    位裡面挑選盜版光碟，因為伊是熟客，所以老闆讓伊在攤位裡面挑選，當時被告
    丙○○正在對面買東西，老闆看到警察，就跑了，伊不知道警察為何要抓伊，扣
    案之盜版光碟並非伊所有，更非伊所販賣等語，以資為辯。
五、經查：證人戊○○於本院審理中到庭證稱：「我之前在賣光碟（十八歲前），被
    告是我的客人，他們兩人常向我買光碟，所以我算他們很便宜，九十一年三月十
    七日晚上我還有在賣光碟，被告甲○○前來買光碟，因為她是常客，所以我讓她
    到裡面去選光碟，我看到警察來取締，趕緊跑走，當天之的事情我不清楚，我是
    上星期在夜市遇到被告丙○○才知道此事。」等語（參照本院九十二年四月十五
    日審判筆錄），核與被告甲○○、丙○○供述情節相符，且證人李原榜於偵查中
    證稱：「他（指被告丙○○、甲○○）不是賣ＣＤ老闆，我收租金不是跟他收。
    ‧‧‧承租攤位的人一定就是擺攤位的人。‧‧‧當天擺夜市的人才會來承租，
    可是我不敢確定交錢的人一定就是擺攤位的人，當天交錢給我的不是姓林那一個
    。他一個人來承租，約十六、七歲，身高約一百七、八十公分。」等語（參照九
    十一年度偵字第五五一九號偵查卷第一六四頁），證人李原榜陳述之承租攤位者
    之年紀、身材與證人戊○○相似，而證人戊○○與被告甲○○、丙○○並無親戚
    或僱傭關係，當無可能代為承擔刑責之可能，是以，證人戊○○自承案發當天遭
    查扣之盜版光碟係伊所販售之物，被告甲○○僅係消費者之情，應堪採信。至於
    證人朱國華於本院審理中到庭證稱：「當天只有被告甲○○在場，她蹲在攤子裡
    面，正在整理片子。」等語（參照本院九十二年三月十八日審判筆錄），證人朱
    國華於執行查緝之前，既先經事先勘查之動作，則在勘查過程中，若係被告甲○○販售者，應該利用被告甲○○與顧客當場交易之時機，當場逮捕，又一般販售
    盜版音樂光碟者，僅需事先將盜版光碟陳列妥當，即可營業販售，任由顧客自行
    挑選，並無庸隨時整理，則被告甲○○若係販售者，看顧攤位猶有不及，何來餘
    裕的時間足供在場整理光碟？且被告甲○○蹲在攤位裡面的動作，究係選購盜版
    光碟，抑或整理光碟，亦令人質疑，佐以證人戊○○之證述內容，被告甲○○應
    係選購盜版光碟，較符常情，是以，被告甲○○、丙○○共同販售盜版光碟之行
    為，尚難據以認定為真實。此外，復查無其他積極證據足資證明被告甲○○與被
    告丙○○有何共同違反著作權法之犯行，被告甲○○前揭犯罪應屬不能證明，揆
    諸首揭規定及判例意旨，爰就違反著作權法之部分為無罪判決之諭知。
據上論斷，應依刑事訴訟法第二百九十九條第一項前段、第三百零一條第一項，刑法
第二十八條、第一百三十五條第一項、第四十一條第一項前段，罰金罰鍰提高標準條
例第一條前段、第二條，判決如主文。
中      華      民      國      九十二      年    四    月    二十九    日
                                臺灣臺中地方法院刑事第六庭
                                        法  官  巫淑芳
右正本證明與原本無異。
如不服本判決，應於送達後十日內向本院提出上訴狀 （須附繕本） ，上訴於台灣高
法院台中分院。
                                        書記官
中      華      民      國      九十二      年    四    月    二十九    日
附錄論罪科刑法條：
刑法第一百三十五條：
對於公務員依法執行職務時，施強暴脅迫者，處三年以下有期徒刑、拘役或三百元以
下罰金。
意圖使公務員執行一定之職務或妨害其依法執行一定之職務或使公務員辭職，而施強
暴脅迫者，亦同。
犯前二項之罪，因而致公務員於死者，處無期徒刑或七年以上有期徒刑。致重傷者，
處三年以上、十年以下有期徒刑。


司法院資訊處製作；財團法人民間司法改革基金會備份。
